臺灣高等法院刑事判決
109年度上訴字第1889號
上  訴  人  臺灣桃園地方檢察署檢察官
被      告  歐武州



上列上訴人因被告妨害公務案件，不服臺灣桃園地方法院108年
度訴字第885號，中華民國108年12月20日第一審判決（起訴案號
：臺灣桃園地方檢察署108年度偵字第2363號），提起上訴，本
院判決如下：
    主  文
上訴駁回。
    理  由
一、本案經本院審理結果，認原審對被告歐武州諭知無罪之判決
    ，核無不當，應予維持，爰引用原審判決書記載之證據及理
    由（如附件），並補充如下。
二、檢察官上訴意旨略以：
　　㈠依警員陳祖皓於原審審理中之證詞，其當時以連續閃遠光
      燈之方式示意對向來車停車，途經該路段之車輛均有停車
      受檢，僅被告不停車減速反予衝撞，可見被告當時應知悉
      停放其前方之車輛係警車。
　　㈡被告當時係因拒絕盤查，遭警員姜仁光及侯朝鈞駕駛警車
      自後追緝，姜仁光及侯朝鈞於原審審理中均證稱當時有按
      鳴警報器、閃警示燈及大燈示意被告停車，但被告拒絕停
      車受檢反加速前行，該路段全程均設有路燈，在被告前方
      又有警員陳祖皓駕駛警車跨越中線閃爍大燈示意被告停車
      ，可見被告應知悉此係警車設置之攔截點，其不停車反予
      衝撞，主觀上自有以強暴方式妨害警員陳祖皓執行公務及
      毀損公物之故意。
　　㈢爰提起上訴，請撤銷原判決，另為適法之判決。
三、經查：
　　㈠依卷證資料，被告於民國108年1月1日晚間10時43分許，駕
      車行經桃園市新屋區東福路3段時，遭警員姜仁光搭載警
      員侯朝鈞駕駛警車攔查，被告未停車反加速前行，姜仁光
      自後追趕，並呼叫另名警員陳祖皓駕駛本案警車在桃園市
      新屋區東福路1段1039巷口前50公尺處（即被告行向之對
      向車道）停車準備攔停被告，在當晚10時50分前不久，陳
      祖皓先攔下與被告同向、由張偉枏駕駛之車輛，並請張偉
      枏暫停放在與被告同向車道之右側路旁，僅在本案警車與
      張偉枏車輛中間留有約一部車車寬之空隙。迨晚間10時50
      分左右，被告行至該處時，竟未停車或減速，而強行自本
      案警車及張偉枏車輛中間空隙處強行通過，被告車輛即同
      時撞擊本案警車之左側車身及張偉枏車輛之左側車身而停
      下。
　　㈡本案並無人針對本案警車及張偉枏車輛之毀損部分提起告
      訴。檢察官係起訴被告涉犯刑法第135條第1項妨害公務罪
      及第138條毀損公務員職務上掌管物品罪。此二罪之成立
      ，係以行為人知悉自己係在妨害公務員依法執行之公務，
      及知悉自己所毀損之物係公務員職務上掌管之公物為要件
      。是本案重點在於：被告駕車強行通過而衝撞本案警車之
      時，主觀上是否知悉自己所衝撞之車輛係警用公務車輛。
　　㈢依警員姜仁光及侯朝鈞於原審審理中之證詞（原審卷第86
      至90頁），姜仁光駕駛警車自後追緝被告時，不斷按鳴警
      鳴器、喇叭、閃警報器示意前方之被告停車，侯朝鈞亦不
      斷以喊話器命被告停車，而該處位置偏僻，路上沒有其他
      車輛，然被告非但不停，反而加速逃離，途中甚至闖越紅
      燈，追趕時間長達數分鐘等情。以此堪認，被告當時應知
      悉後方係警方追緝，然其正係為逃避警方追緝，方會高速
      逃逸，被告辯稱其當時不知後方係警車，亦未聽到警車之
      警鳴器云云，應係避重就輕之詞，不足採信，此固堪認定
      。
　　㈣然依原審勘驗姜仁光警車所設行車紀錄器之錄影畫面（原
      審卷第54頁）及該錄影畫面翻拍照片（偵卷第32頁正反面
      ），在被告撞擊陳祖皓本案警車之前，自姜仁光之視野僅
      能見到前方對向車道停有一台亮起車頭燈之車輛（即本案
      警車），無法看到該車開啟車頂警示燈，亦無法看到該車
      車頂裝設之警示燈。加以證人即警員陳祖皓於原審審理時
      證稱，其當時確未開警示燈，僅有連續閃遠光燈示意對向
      車輛（即被告）靠邊停車等語（原審卷第92、94頁）。另
      當時經陳祖皓攔停於被告同向車道右側之張偉枏於原審審
      理時亦證稱：當天伊行駛在該路段，看到對向有車（即本
      案警車）向伊駛來，伊看不清楚是什麼車，對方是逆向開
      大燈對著伊，要伊停車，伊停下來後，待對方緩緩駛來並
      從駕駛座詢問伊時，伊才看清楚原來是警車，該車並沒有
      開警示燈也沒有鳴笛等語（原審卷第96至98頁）。參以行
      車紀錄器畫面顯示，當時接近半夜，該路段係鄉間道路，
      鮮有車輛，雖設有路燈，但照明微弱，視線昏暗。綜此以
      觀，被告辯稱當時未能辨識對向車道之車輛係警車等語，
      尚非全無依據而難以採信。
　　㈤警員陳祖皓雖證稱：當天伊以連續閃遠光燈方式示意對向
      來車停車，沿途有好幾輛車都有看到伊並被伊攔下，最後
      也有攔下張偉枏的車，只有被告衝撞伊等語（原審卷第91
      至95頁）。但依張偉枏前揭證詞，渠雖被警員陳祖皓攔停
      ，但係在陳祖皓逼近之時才看清楚原來是警車，在此之前
      ，渠根本無法辨識是否為警車。且張偉枏當時係在正常行
      駛下，經仔細觀察才發現攔停渠之車輛係警車；反之，被
      告當時係為脫免警方追緝，而高速欲自陳祖皓及張偉枏車
      輛中間狹窄空隙強行通過而肇事，其行徑固屬不該，然其
      當時既係高速行駛，目的又在強行通過以脫免後方警車追
      緝，加以陳祖皓當時僅閃車頭燈，卻未開啟車頂警示器，
      當時照明昏暗，若非仔細觀察亦難發現陳祖皓之車輛係警
      車。綜此以觀，自難僅憑張偉枏有發現係警車並依指示暫
      停路邊乙情，即推認當時高速行駛欲脫免追緝之被告亦能
      發現、知悉陳祖皓之車輛係警車。
　　㈥綜上，原判決認依檢察官所提證據，無法以超越合理懷疑
      之程度，確切證明被告於衝撞之時主觀上已知悉陳祖皓之
      車輛係警車，亦無法證明被告確有妨害公務及損壞公務員
      職務上掌管公物之犯意及犯行，依無罪推定原則而為被告
      無罪之諭知，並無不合。檢察官上訴指摘原判決不當，為
      無理由，應予駁回。
據上論斷，應依刑事訴訟法第373條、第368條，判決如主文。
本案經檢察官楊石宇提起公訴，檢察官高健祐提起上訴，檢察官
吳廣莉到庭執行職務。
中　　華　　民　　國　　109 　年　　7 　　月　　30　　日
                  刑事第十四庭  審判長法　官  黃斯偉
                                      法　官  許泰誠
                                      法　官  紀凱峰
以上正本證明與原本無異。
檢察官如不服本判決，應於收受送達後20日內向本院提出上訴書
狀，惟須受刑事妥速審判法第9條限制。其未敘述上訴之理由者
，並得於提起上訴後20日內向本院補提理由書(均須按他造當事
人之人數附繕本)「切勿逕送上級法院」。
刑事妥速審判法第9條：
除前條情形外，第二審法院維持第一審所為無罪判決，提起上訴
之理由，以下列事項為限：
一、判決所適用之法令牴觸憲法。
二、判決違背司法院解釋。
三、判決違背判例。
刑事訴訟法第 377 條至第 379 條、第 393 條第 1 款之規定，
於前項案件之審理，不適用之。
                                      書記官  朱家麒
中　　華　　民　　國　　109 　年　　8 　　月　　3 　　日